【裁判字號】    97,裁,1191
【裁判日期】    970214
【裁判案由】    發明專利舉發
【裁判全文】
最  高  行  政  法  院  裁  定
                                     97年度裁字第01191號
上  訴  人  甲○○
被 上訴 人  經濟部智慧財產局
代  表  人  王美花
參  加  人  日商˙佳能股份有限公司
代  表  人  乙○○○○○
上列當事人間發明專利舉發事件，上訴人對於中華民國96年9月
19日臺北高等行政法院95年度訴字第4028號判決，提起上訴，本
院裁定如下：
    主  文
上訴駁回。
上訴審訴訟費用由上訴人負擔。
    理  由
一、按對於高等行政法院判決之上訴，非以其違背法令為理由，
    不得為之，行政訴訟法第242條定有明文。依同法第243條第
    1項規定，判決不適用法規或適用不當者，為違背法令；而
    判決有同條第2項所列各款情形之一者，為當然違背法令。
    是當事人對於高等行政法院判決上訴，如依行政訴訟法第24
    3條第1項規定，以高等行政法院判決有不適用法規或適用不
    當為理由時，其上訴狀或理由書應有具體之指摘，並揭示該
    法規之條項或其內容；若係成文法以外之法則，應揭示該法
    則之旨趣；倘為司法院解釋或本院之判例，則應揭示該判解
    之字號或其內容。如以行政訴訟法第243條第2項所列各款情
    形為理由時，其上訴狀或理由書，應揭示合於該條項各款之
    事實。上訴狀或理由書如未依此項方法表明，或其所表明者
    與上開法條規定不合時，即難認為已對高等行政法院判決之
    違背法令有具體之指摘，其上訴自難認為合法
二、參加人日商佳能股份有限公司前於民國85年12月28日以「影
    像讀取裝置」向中央標準局（88年1月26日改制為智慧財產
    局，即被上訴人）申請發明專利，經該局編為第000000 00
    號審查，准予專利，並於公告期滿發給發明第116799號專利
    證書（下稱系爭專利）。嗣上訴人於91年12月13日以系爭專
    利有違核准時專利法第20條第1項第1款及第2項規定，不符
    新型專利要件，對之提起舉發。參加人復於92年2月26日、
    94年7月22日及94年10月18日提出系爭專利申請專利範圍修
    正本；經被上訴人以94年9月26日（94）智專三（二）04099
    字第094411682340號函通知上訴人對於更正本內容表示意見
    ，上訴人於94年11月11日舉發補充理由書中主張，前揭更正
    本有違現行專利法第26條第3項規定，且系爭專利更正申請
    專利範圍後，仍不具新穎性、進步性等語。案經被上訴人審
    查准予更正，並以94年12月7日（94）智專三（二）04099字
    第09421121370號專利舉發審定書為「舉發不成立」之處分
    （下稱原處分）。上訴人不服，循序提起行政訴訟。案經原
    審駁回其訴。
三、上訴人對於原審法院判決上訴，雖以該判決違背法令為由，
    惟核其上訴理由狀所載內容，係就原審取捨證據、認定事實
    之職權行使。原判決係以被上訴人依系爭專利94年10月18日
    申請專利範圍更正本審查，認系爭專利申請專利範圍更正本
    與審定公告之說明書及圖式，無違（核准更正時）專利法第
    26條第3項規定之情事；且舉發證據3截面為五邊形之透光裝
    置32，其作用僅等同於系爭專利之光導機構，並未揭露相同
    於系爭專利申請專利範圍第l項中支持點光源及光導機構之
    殼體或「且該支持機構之一部分係配置於該三個邊之一與該
    影像形成光學系統之間」，不足以證明系爭專利申請專利範
    圍第l項不具新穎性。舉發證據5之光源裝置2係由LED與透光
    桿狀物3組成，該透光桿狀物僅等同於系爭專利之光導機構
    ，其截面形狀雖為五邊形，然與系爭專利用以支持點光源及
    光導機構之殼體或「且該支持機構6之一部分係配置於該三
    個邊之一與該影像形成光學系統3之間」的構成不同，不足
    以證明系爭專利申請專利範圍第l項不具新穎性。且系爭專
    利申請專利範圍第l項中之殼體截面形狀為至少具有五個邊
    之多邊形，及支持殼體、線感應器之支持機構與殼體至少三
    個邊接觸，且支持機構之一部分配置於該三個邊之一與影像
    形成光學系統之間等構成及作用未見舉發證據3、5有所揭露
    ，故舉發證據3、5亦不足以證明系爭專利申請專利範圍第l
    項係為運用申請前既有之技術或知識，而為熟習該項技術者
    所能輕易完成，不具進步性。又舉發證據1至7均未揭露相同
    於系爭專利申請專利範圍第l項中支持點光源及光導機構之
    殼體，殼體截面形狀為至少具有五個邊之多邊形，及支持殼
    體、線感應器之支持機構與殼體至少三個邊接觸，且支持機
    構之一部分配置於該三個邊之一與影像形成光學系統之間等
    構成及作用，故任意結合舉發證據1至舉發證據7亦不足以證
    明系爭專利申請專利範圍第l項不具進步性。再者，舉發證
    據8之光源l於平台式影像掃描機中並無具體構成之揭露，舉
    發證據9之連結器裝置則與系爭專利所揭以支持點光源及光
    導機構之殼體無關，二者均未揭露系爭專利申請專利範圍第
    7或14項形成於殼體之一部分之上之凸（凹）部與支持機構
    中所形成之凹（凸）部嚙合等構成及作用。且由前述舉發證
    據1至6與舉發證據8或9可知，均無一揭露系爭專利申請專利
    範圍第7或14項形成於殼體之一部分之上之凸（凹）部與支
    持機構中所形成之凹（凸）部嚙合等構成及作用，故任意結
    合舉發證據1至6與舉發證據8或9，仍不足以證明系爭專利申
    請專利範圍第7項或第14項係為運用申請前既有之技術或知
    識，而為熟習該項技術者所能輕易完成，不具進步性。而系
    爭專利申請專利範圍各附屬項因包含前述獨立項所述之全部
    特徵，獨立項既具新穎性、進步性，各附屬項亦具進步性，
    乃為舉發不成立之處分，於法有據，並無違誤等情，指摘其
    為不當，並就原審已論斷者，泛言未論斷，或就原審所為論
    斷，泛言其論斷矛盾，或以其主觀對法律之誤解，就前已主
    張為原審詳予論斷所不採之理由再事爭執，而未具體表明合
    於不適用法規、適用法規不當、或行政訴訟法第243條第2項
    所列各款之情形，難認對該判決之如何違背法令已有具體之
    指摘，依首揭說明，應認其上訴為不合法。
四、據上論結，本件上訴為不合法，依行政訴訟法第249條第1項
    前段、第104條、民事訴訟法第95條、第78條，裁定如主文
    。
中    華    民    國    97    年    2     月    14    日
                    最高行政法院第二庭
                        審判長法官  高  啟  燦
                              法官  姜  仁  脩
                              法官  黃  合  文
                              法官  廖  宏  明
                              法官  楊  惠  欽
以  上  正  本  證  明  與  原  本  無  異
中    華    民    國    97    年    2     月    15    日
                              書記官  邱  彰  德


司法院資訊處製作；財團法人民間司法改革基金會備份。
